臺灣高雄地方法院刑事判決　　　　　100年度審交訴字第307號
公　訴　人　臺灣高雄地方法院檢察署檢察官
被　　　告　郭芳玲
上列被告因公共危險案件，經檢察官提起公訴（100年度偵字第
23433號），本院依簡式審判程序審理，判決如下：
    主  文
郭芳玲犯肇事致人傷害逃逸罪，累犯，處有期徒刑陸月，如易科
罰金，以新臺幣壹仟折算壹日。
    事  實
一、郭芳玲前因施用毒品案件，經臺灣屏東地方法院（下稱屏東
    地院）以93年度訴字第629號判決處有期徒刑8月、6月，應
    執行有期徒刑1年確定；又因施用毒品案件，經屏東地院以
    94年度訴字第154號判決處有期徒刑10月、6月，應執行有期
    徒刑1年2月確定，上開有期徒刑1年、1年2月接續執行，甫
    於民國96年6月1日縮刑期滿執行完畢。詎其猶不知警惕，於
    100年2月13日下午5時38分許，騎乘車牌號碼520-CYZ號重型
    機車，沿高雄市前鎮區○○○路由北往南方向行駛，行至中
    山四路與鎮○路○○路口以北約150公尺處，適有鄭欽駿騎
    乘腳踏車沿同路同方向於郭芳玲前方慢車道行駛。郭芳玲本
    應注意車前狀況及兩車併行之間隔，並隨時採取必要之安全
    措施，而依當時天候晴，日間自然光線，柏油路面乾燥無缺
    陷，亦無障礙物，視距良好，並無不能注意之情事，竟疏未
    注意，不慎擦撞鄭欽駿所騎乘腳踏車之左側把手，致鄭欽駿
    人車倒地，受有足部、臀部開放性傷口之傷害（所涉過失傷
    害部分業經鄭欽駿撤回告訴，另經檢察官為不起訴處分確定
    ）。詎郭芳玲於肇事後，並未立即下車查看或報警處理，亦
    未對鄭欽駿採取救護或其他必要措施，旋即基於肇事逃逸之
    犯意，逕自駕車駛離現場。嗣經路人記下郭芳玲所騎乘上開
    重型機車車牌號碼後報警處理，始循線查獲。
二、案經高雄市政府警察局前鎮分局報告臺灣高雄地方法院檢察
    署檢察官偵查起訴。
    理  由
一、本件被告郭芳玲所犯係死刑、無期徒刑、最輕本刑為3年以
    上有期徒刑以外之罪，其於準備程序就前揭被訴事實為有罪
    之陳述，經告知簡式審判程序之旨，並聽取其與公訴人之意
    見後，本院認無不得或不宜改依簡式審判程序進行之處，爰
    依刑事訴訟法第273條之1第1項、第284條之1，裁定本件進
    行簡式審判程序，合先敘明。
二、上開事實，業據被告於本院審理時坦承不諱，核與證人即被
    害人鄭欽駿於警詢及偵訊時證述之情節相符，並有道路交通
    事故現場圖、道路交通事故調查報告表（一）（二）、交通
    事故談話紀錄表、高雄市政府警察局交通大隊疑似道路交通
    事故肇事逃逸追查表、永興診所診斷證明書各1份及照片4張
    （偵卷第10頁至第21頁）附卷可稽，足認被告任意性自白應
    與事實相符，堪以信實。從而，本案事證明確，被告上開肇
    事致人傷害逃逸之犯行，洵堪認定，應依法論科。
三、核被告所為，係犯刑法第185條之4之肇事致人傷害逃逸罪。
    被告有犯罪事實欄所載之科刑及執行紀錄，此有臺灣高等法
    院被告前案紀錄表1份在卷可按，其於有期徒刑執行完畢後
    ，5年內故意再犯本件有期徒刑以上之罪，為累犯，應依刑
    法第47條第1項之規定，加重其刑。又按刑法第185條之4肇
    事致人死傷逃逸罪，固以處罰肇事後逃逸之駕駛人為目的，
    俾促使駕駛人於肇事後能對被害人即時救護，以減少死傷，
    然同為肇事逃逸者，因其原因動機不一，犯罪情節未必盡同
    （如致人於死、重傷或普通傷害者），肇事逃逸行為所造成
    危害社會之程度自屬有異，故斟酌個案情形，倘依其情狀處
    以6月以下有期徒刑，即足以懲儆，並可達防衛社會之目的
    者，自非不可依客觀之犯行與主觀之惡性二者加以考量其情
    狀，而認定有無可憫恕之處，並予適用刑法第59條規定酌量
    減輕其刑，以期使個案裁判之量刑，能妥適至當，符合比例
    原則。查本件被告雖於肇事後，未對被害人為必要之救護行
    為而逕離現場，於法不容，然考量被害人傷勢非重，且被告
    犯後已與被害人就過失傷害部分達成民事和解，有高雄市前
    鎮區調解委員會調解書（案號：100年民刑調字第115號）1
    紙（偵卷第35頁）附卷佐參，被害人亦就傷害罪之告訴於偵
    查中具狀撤回，復有撤回告訴狀1紙（偵卷第36頁）可佐，
    雖過失傷害與本件肇事逃逸犯行，應屬二事，調解成立並無
    解於被告本案之犯行，然因被告犯後未飾詞否認，並亟力賠
    償被害人之損害，顯見有悛悔之意，惡性尚非重大，是本院
    斟酌上情，認被告之犯罪情狀應堪憫恕，依社會一般觀念在
    客觀上足以引起一般同情，倘因累犯加重其刑而逕予宣告被
    告法定最低度之有期徒刑7月以上，猶嫌過重，故爰依刑法
    第59條、第60條之規定，酌予減輕其刑。因被告同時有前述
    加重及減輕之法定事由，爰依法先加重後減輕之。
四、爰審酌被告於前揭時間、地點騎乘機車，未注意前方有同向
    被害人騎乘之腳踏車，不慎碰撞左側把手而使被害人人車倒
    地受傷，竟擅行離開現場，置被害人於不顧，原不宜輕饒，
    惟念其犯後坦承犯行，態度尚可，復考量犯罪動機、手段、
    目的及被告肇事逃逸之犯行，並未釀致被害人生命、身體重
    大之危害，且被害人所受之身體傷勢非甚為嚴重及教育程度
    為國中畢業等一切情狀，量處如主文所示之刑，並諭知易科
    罰金之折算標準，以資懲儆。
據上論斷，應依刑事訴訟法第273條之1第1項、第284條之1、第
299條第1項前段，刑法第185條之4、第47條第1項、第59條、第
60條、第41條第1項前段，判決如主文。
本案經檢察官陳孟皇到庭執行職務。
中    華    民    國   100    年    12    月    19   日
                  刑事第十庭    法  官  林勳煜
以上正本證明與原本無異。
如不服本判決應於收受送達後10日內向本院提出上訴書狀，並應
敘述具體理由；如未敘述上訴理由者，應於上訴期間屆滿後20日
內向本院補提理由書（均須按他造當事人之人數附繕本）「切勿
逕送上級法院」。
中    華    民    國   100    年    12    月    19    日
                              書記官  陳莉庭
附錄本判決論罪科刑法條：
中華民國刑法第185 條之4
（肇事遺棄罪）
駕駛動力交通工具肇事，致人死傷而逃逸者，處6 月以上5 年以
下有期徒刑。